臺灣臺南地方法院臺南簡易庭民事判決
111年度南小字第529號
原      告  兆豐產物保險股份有限公司

法定代理人  梁正德  
訴訟代理人  楊豐隆  
被      告  鄭雍華  
訴訟代理人  蕭能維律師
上列當事人間請求侵權行為損害賠償事件，本院於民國111年6月
30日言詞辯論終結，判決如下：
    主      文
被告應給付原告新臺幣2,709元，及自民國111年3月8日起至清償
日止，按週年利率百分之5計算之利息。
原告其餘之訴駁回。
訴訟費用新臺幣1,000元，由被告負擔新臺幣50元，餘由原告負
擔。
本判決原告勝訴部分得假執行。
    事實及理由
一、原告主張：伊承保訴外人胡今馨所有車牌號碼000-0000自用
    小客車（下稱系爭汽車）之車體損失險，被告於民國109年2
    月20日18時5分許，騎乘車牌號碼000-000機車，因未注意車
    前狀況，於臺南市○○區○○路000號前撞擊由訴外人宋清福所
    駕駛之系爭汽車（下稱系爭事故），致系爭汽車受損，伊已
    依保險契約賠付被保險人系爭汽車修復費用新臺幣（下同）
    56,559元，並依保險法第53條規定取得代位權，爰依民法第
    184條第1項前段、第191條之2規定，請求被告賠償上開損害
    。並聲明：被告應給付原告56,559元，及自起訴狀繕本送達
    翌日起至清償日止，按週年利率百分之5計算之利息。
二、被告則以：系爭事故之發生係因系爭汽車於前揭時地突然剎
    車所致，不可歸責於伊；再者，當時亦僅擦撞到系爭汽車之
    左後燈罩，原告請求之項目逾越修復左後燈罩通常必要之程
    度等語，資為抗辯。並聲明：原告之訴駁回。
三、原告主張其承保之系爭汽車於前揭時地發生系爭事故，為被
    告所不爭執，應認為真實。至原告主張系爭事故應歸責於被
    告及修復費用應由被告負擔等情，則為被告所否認，並以前
    揭情詞置辯。是本件之爭點在於：㈠系爭事故是否可歸責於
    被告？㈡原告請求之金額是否有理由？
四、得心證之理由：
  ㈠「汽車除遇突發狀況必須減速外，不得任意驟然減速、煞車
    或於車道中暫停。前車如須減速暫停，駕駛人應預先顯示燈
    光或手勢告知後車，後車駕駛人應隨時注意前車之行動。」
    、「汽車行駛時，駕駛人應注意車前狀況，並隨時採取必要
    之安全措施」，道路交通安全規則第94條第2、3項定有明文
    。查被告自承系爭汽車開啟右轉方向燈後，本擬切入外側車
    道，被告見狀，將機車轉向系爭汽車左方行駛，詎系爭汽車
    見前方仍有車輛，突然剎車減速，導致被告之機車閃避不及
    而擦撞系爭汽車之左後燈罩（南司小調卷第85頁，本院卷第
    24頁），核與系爭汽車駕駛人宋清福於道路交通事故調查表
    之陳述相符（南司小調卷第83頁），是宋清福為將系爭汽車
    右彎已顯示右方向燈，並為被告所知悉，此時被告既為後車
    駕駛人，依上開規定即應隨時注意前車即系爭汽車之行動，
    注意車前狀況，而在系爭汽車突然剎車時，被告本來預計由
    系爭汽車左側經過的機車卻不慎仍擦撞系爭汽車左後車燈罩
    ，足認被告未注意系爭汽車之行動及自己之車前狀況，顯應
    歸責於被告。被告辯稱系爭事故之發生其並無可歸責，尚無
    可採。
  ㈡原告固提出查核單、系爭汽車行車執照、照片、估價單、電
    子發票證明聯、賠款滿意書（受款人電匯同意書）等件影本
    為證，主張維修系爭汽車共賠付56,559元。惟查經本院向臺
    南市政府警察局第二分局調取本件交通事故相關卷宗資料，
    於道路交通事故現場圖肇事摘要欄記載「…，導致A車（即被
    告之機車)欲自B車（即系爭汽車，下同）左側超車時其右側
    剎車把手不慎與B車【左後燈罩】發生擦撞，…」等語，交通
    事故現場勘驗圖車輛損壞及處置情形欄亦載「B：左後方車
    燈罩受損」，此經被告及宋清福簽名於其上（南司小調卷第
    67、68頁），可證系爭事故僅使系爭汽車「左後燈罩」受損
    ，因此計算被告應賠償之金額自應以此為範圍。
　㈢因故意或過失，不法侵害他人之權利者，負損害賠償責任，
    民法第184條第1項前段定有明文。被保險人因保險人應負保
    險責任之損失發生，而對於第三人有損失賠償請求權者，保
    險人得於給付賠償金額後，代位行使被保險人對於第三人之
    請求權；但其所請求之數額，以不逾賠償金額為限，保險法
    第53條第1項亦定有明文。本件被告因未注意前車狀況，致
    發生系爭事故，造成原告所承保之系爭汽車「左後燈罩」損
    壞，原告已賠付系爭汽車之此部分修復費用，則原告自得於
    其給付之賠償金額範圍內，代位被保險人向被告行使侵權行
    為損害賠償請求權。 
　㈣依民法第196條請求賠償物被毀損所減少之價額，得以修復費
    用為估定之標準，但以必要者為限，如修理材料以新品換舊
    品，應予折舊。系爭汽車「左後燈罩」修復費用中，零件為
    14,236元【含稅計算：13,558×1.05＝14,236，小數點以下4
    捨5入，下同】，有上開估價單在卷可查。零件費用既係以
    新零件更換被毀損之舊零件，自應將折舊予以扣除，始為合
    理。依行政院所頒布固定資產耐用年數表暨固定資產折舊率
    表，汽車之耐用年數為5年，系爭汽車已逾耐用年限，以平
    均法計算折舊後零件之殘餘價值為2,373元【計算方式：1.
    殘價＝取得成本÷(耐用年數＋1)即14,236÷(5+1)＝2,373】，加
    計無需扣除折舊之工資336元【含稅計算式：320×1.05＝336
    】，原告車輛回復原狀得請求之費用合計2,709元【計算式
    ：2,373＋336＝2,709】。 從而，原告依保險法第53條第1項
    、民法第184條第1項前段規定，請求被告給付2,709元，及
    自起訴狀繕本送達翌日即111年3月8日起至清償日止，按週
    年利率百分之5計算之遲延利息，為有理由，應予准許；逾
    此範圍之請求，即無理由，應予駁回。
五、原告雖另依民法第191條之2規定請求被告負損害賠償責任，
    惟原告於同一訴訟程序，以單一聲明，請求法院就其多數請
    求權為同一目的之判決者，稱為訴之重疊合併或競合合併，
    法院應就原告主張之數項訴訟標的逐一審判，如認其中一項
    訴訟標的可獲全部勝訴判決時，法院得僅依該項訴訟標的而
    為判決，對於其他訴訟標的無庸審酌；如各項訴訟標的對於
    原告判決之結果不同，法院自應擇對原告最為有利之訴訟標
    的而為裁判；如各項訴訟標的均獲全部敗訴判決時，始得為
    原告敗訴之判決。查本件原告乃以單一之聲明，主張本於民
    法第184條第1項前段、第191條之2規定，請求被告賠償，本
    院既已認原告本於民法第184條第1項前段規定所為之主張，
    洵屬有據，進而認定原告所為之請求有無理由，且縱令原告
    本於民法第191條之2所為之請求，亦屬有據，因原告所為之
    請求有無理由，亦應依前開說明為相同認定，核與原告本於
    同法第184條第1項前段規定所得請求之賠償，並無二致，對
    於原告判決之結果，並無不同，對原告而言，並未更為有利
    ，揆諸前揭說明，本院自毋庸再就原告併為主張之本於民法
    第191條之2規定所為之請求予以論述，附此敘明。
六、按小額訴訟程序，法院為訴訟費用之裁判時，應確定其訴訟
    費用額。各當事人一部勝訴、一部敗訴者，其訴訟費用，由
    法院酌量情形，命兩造以比例分擔或命一造負擔，或命兩造
    各自負擔其支出之訴訟費用。民事訴訟法第436條之19第1項
    、第79條所明定，查本件訴訟費用為1,000元（即第一審裁
    判費），本院審酌本件紛爭之起因、兩造之勝敗比例，確定
    訴訟費用之負擔如主文第3項所示。
七、本件原告勝訴部分，係屬民事訴訟法第436條之8所定小額訴
    訟事件，所為被告部分敗訴之判決，爰依同法第436條之20
    之規定，就原告勝訴部分依職權宣告假執行。
八、據上論結，本件原告之訴為一部有理由、一部無理由，判決
    如主文。
中　　華　　民　　國　　111 　年　　7 　　月　　7 　　日
                  臺南簡易庭  法官  施介元
以上正本係照原本作成。 
如不服本判決，應於送達後20日內，向本院提出上訴狀並表明上
訴理由（須附繕本）。如委任律師提起上訴者，應一併繳納上訴
審裁判費。
中　　華　　民　　國　　111 　年　　7 　　月　　7 　　日
                               書記官  曾怡嘉